臺灣臺北地方法院民事裁定
110年度消債更字第234號
聲  請  人  
即  債務人  徐憶雯  
相  對  人  
即  債權人  台北富邦商業銀行股份有限公司


法定代理人  程耀輝  


相  對  人  
即  債權人  中國信託商業銀行股份有限公司


法定代理人  利明献  


代  理  人  游芳瑜律師
相  對  人  
即  債權人  玉山商業銀行股份有限公司

法定代理人  黃男州  
上列當事人聲請消費者債務更生事件，本院裁定如下：
    主  文
聲請駁回。
聲請費用由債務人負擔。
    理  由
一、按債務人不能清償債務或有不能清償之虞者，得依本條例所
    定更生或清算程序，清理其債務。消費者債務清理條例(下
    稱消債條例)第3條定有明文。次按債務人之清償能力，則包
    括財產、信用及勞力(技術)，並不以財產為限，必須三者總
    合加以判斷仍不足以清償債務，始謂欠缺清償能力而成為不
    能清償。債務人之清償能力係處於流動性狀態，聲請時與法
    院裁定時之清償能力未必一致，應以法院裁定時為判斷基準
    時，此有司法院消債條例法律問題研審小組第2屆司法事務
    官消債問題研討第4號之研審意見足資參照。
二、本件聲請意旨略以：債務人前積欠債務無力清償，依法向本
    院聲請債務清理之前置協商不成立，而伊所負包含利息、違
    約金在內之無擔保或無優先權債務總額未逾新臺幣(下同)12
    ,000,000元，復未經法院裁定開始清算程序或宣告破產，爰
    聲請更生等語。
三、經查：
　㈠債務人於提出本件更生之聲請前，於民國110年3月9日，曾向
    本院聲請債務清理之前置調解，嗣於110年4月28日調解不成
    立，有調解調解不成立證明書在卷可稽(見本院110年度北司
    消債調字第147號卷第95頁，下稱調解卷)。債務人遂向本院
    聲請進入更生程序，是本院自應綜合其目前全部收支及財產
    狀況，評估是否已達不能維持最低生活條件，而有「不能清
    償債務或有不能清償之虞」之情形。 
　㈡債務人收入部分：
    查債務人主張其自110年4月起，擔任公司之外派人員，收入每月約為24,000元，扣除勞健保費用後約為22,000元等情，經本院職權核閱債務人之合作金庫帳戶網路銀行資料影本(見本院卷第135頁至139頁)，債務人於110年6月至8月間，確實每月領有薪資21,776至22,909元不等，堪信債務人前開主張為真實。又本院於110年8月10日，函詢臺北市政府社會局債務人是否領有相關社會輔助，經臺北市政府社會局以北市社助字第1103110721號函覆本院，債務人並未領有相關輔助(見本院卷第55頁)。準此，本院認應以債務人之最新工作薪資每月24,000元，作為計算債務人清償能力之依據。　
　㈢債務人每月必要生活費用支出部分：
  ⒈按債務人聲請更生或清算時所提財產及收入狀況說明書，其
    表明每月必要支出之數額，與本條例第64條之2第1項、第2
    項規定之認定標準相符者，毋庸記載原因、種類及提出證明
    文件；債務人必要生活費用，以最近一年衛生福利部或直轄
    市政府所公告當地區每人每月最低生活費1.2倍定之。消債
    條例施行細則第21條之1定有明文。
　⒉查債務人本人之每月生活必要支出之數額，依據債務人陳報之收支明細(見本院卷第197頁至第206頁)，債務人之每月生活必要支出之數額，應包含生活費5,000元、手機費949元、水電費1,519元(債務人與配偶平分，計算式：1,219＋300＝1,519，1,519÷2≒760元)、房租4,465元(房租15,000元－債務人配偶申請之租金補貼7,000元＋管理費929元＝8,929元，8,929元÷2≒4,465元)、其他費用約2,000元等(含Netflix月租費等固定費用)、勞健保費2,000元(債務人實領薪資僅22,000元)，合計為15,933元。因債務人主張之數額，尚低於臺北市110年度最低生活費1.2倍之21,202元，是依消債條例施行細則第21條之1之規定，債務人毋庸記載原因、種類及提出證明文件。準此，本院認應以每月15,933元，作為債務人本人每月生活必要支出之數額。
　㈣綜上所述，債務人目前每月薪資收入為24,000元，扣除其每
    月必要生活費用支出15,933元後，尚餘8,067元(計算式：24
    ,000元－15,933元＝8,067元)。又依據中國信託商業銀行股份
    有限公司110年4月21日之陳報狀，債務人目前積欠之無擔保
    債務總金額為171,758元，於加計債務人積欠富邦商業銀行
    之就學貸款93,898元後，合計為265,656元。是以，依債務
    人目前之收支狀態計算，債務人僅需33月餘即可清償其債務
    (計算式：265,656元÷8,067元≒33月)，縱加計利息，亦可於
    5年內清償其債務；又債務人目前之工作收入24,000元，為1
    10年之基本工資，然基本工資已由勞動部決議調漲，應可認
    債務人有相當之可能自111年起調整其薪資至25,250元，進
    而增加清償債務之能力；參酌債務人係出生於73年，現年37
    歲，距離法定退休年齡之65歲尚有28年之久，應難認債務人
    有消債條例第3條所稱，不能清償債務或有不能清償債務之
    虞之情形。
四、據上論結，本院依債務人之財產、信用、勞力、收支狀況等
    綜合判斷，認債務人應無不能清償債務或有不能清償之虞之
    情形，是債務人本件更生之聲請，核與消債條例第3條之要
    件有所不符。準此，債務人本件更生聲請為無理由，應予駁
    回，爰裁定如主文。
中華民國110年11月17日
                          民事第二庭  法  官  陳雅瑩
以上正本係照原本作成。
如不服本裁定，應於裁定送達後10日內，以書狀向本院提出抗告
，並繳納抗告費新臺幣1,000元。 
中華民國110年11月17日
                                      書記官　鄭以忻